臺灣板橋地方法院交通事件裁定　　　 100年度交聲字第1738號
原處分機關　交通部公路總局臺北區監理所板橋監理站
異　議　人　石皓文
即受處分人
上列異議人即受處分人因違反道路交通管理處罰條例案件，對於
交通部公路總局臺北區監理所板橋監理站於民國100 年5 月10日
所為板監裁字第裁41-AEY895777號所為之處分（原舉發案號：臺
北市政府警察局北市警交字第AEY895777 號）聲明異議，本院裁
定如下：
    主  文
異議駁回。
    理  由
一、原處分意旨略以：異議人即受處分人石皓文所有之車牌號碼
    ALN-465 號重型機車，於民國（下同）100 年3 月17日20時
    51分許，經騎乘行經臺北市○○路、林森南路交岔路口，因
    有「不遵守道路交通標線之指示」（紅燈時超越停止線）之
    違規行為，乃依道路交通管理處罰條例第60條第2 項第3 款
    及違反道路交通管理事件統一裁罰基準及處理細則等規定，
    裁處罰鍰新臺幣（下同）900 元。
二、聲明異議意旨略以：
    異議人於100 年3 月17日10時51分騎乘機車行經仁愛路、林
    森南路口時，被後方開車民眾刻意逼近以紀錄器拍照檢舉，
    伊對此檢舉不服而為異議：
（一）當時因交通號誌突然由綠燈轉紅燈，看到紅燈至按煞車有
      一段煞車距離，導致不經意停在停止線上，係遵守紅燈停
      止，並非違反交通規則，且完全不影響維護交通秩序，卻
      被後方開車民眾惡意逼近以紀錄器拍照檢舉，且被該車擋
      住後方，想退也沒辦法，伊因遵守紅燈停止在線上，且紅
      燈停止應有一段緩衝時間及距離較合理，非故意行為，係
      他人惡意拍照，實不應處罰。
（二）每當伊騎車紅燈停止時，都有3 、4 台以上機車越線，全
      臺北每日應有數十萬輛機車會有此情形，且依常理若是一
      般警察看到這種輕微違規情形，都不會開單，又不是闖紅
      燈、超速等影響交通安全之重大違規，實不甚瞭解，若只
      是針對性之處罰，非全民一致，則此機關行為似不符合法
      律所謂行政行為之比例原則。
（三）依證據照片來看，是有3 輛機車，為何只針對其中2 輛開
      單，且伊機車是壓在線上，與其他2 輛完全越線情形不同
      ，屬非常輕微且非惡意違規，此次行政處分似違反行政程
      序法第6 條：「行政行為，非有正當理由，不得為差別待
      遇。」之平等原則。
（四）因視線被擋住，遵守交通規則看到紅燈時急煞車致壓線係
      屬合理情況，絕非故意行為，且非常輕微違規不影響交通
      ，又道路交通管理處罰條例並未明確規定停車壓在停止線
      上之罰則，由於經濟壓力很大，當日上班薪水如因此損失
      ，將造成生活困境，且民眾對政府執法公信力存疑，若執
      法過當亦降低民眾對政府信賴度。只希望能將心比心，從
      寬量刑，撤銷本件處分或改以上課講習方式處理云云。
三、按停止線，用以指示行駛車輛停止之界限，車輛停止時，其
    前懸部分不得伸越該線；又圓形紅燈所顯示之意義其一為車
    輛面對圓形紅燈表示禁止通行，不得超越停止線或進入路口
    ，道路交通標誌標線號誌設置規則第170 條第1 項、第206
    條第5 款第1 目分別定有明文。又按汽車駕駛人，駕駛汽車
    有不遵守道路交通標誌、標線、號誌之指示，而道路交通管
    理處罰條例第二章各條無處罰之規定者，處新臺幣九百元以
    上一千八百元以下罰鍰，道路交通管理處罰條例第60條第2
    項第3 款亦有明定。
四、依本件聲明異議狀所載，異議人並不否認其於100 年3 月17
    日20時51分許，騎乘其所有之車牌號碼ALN-465 號重型機車
    ，於行經臺北市○○路、林森南路交岔路口時，有超越停止
    線之情事，復有臺北市政府警察局北市警交字第AEY895777
    號舉發違反道路交通管理事件通知單影本（內載：車牌號碼
    ：ALN-465 號，違規時間：100 年3 月17日20時51分，違規
    地點：仁愛路、林森南路，違規事實：紅燈時超越停止線）
    1 紙、採證翻拍畫面6 幀及「車號查詢重型機車車籍」（內
    載車牌號碼ALN-465 號重型機車之車主係石皓文）1 紙附卷
    足憑，是本件應加探究者，厥係異議人前開所辯，是否得據
    以免除其應受之罰責？
五、經查：
（一）按違反行政法上義務之行為非出於故意或過失者，不予處
      罰，行政罰法第7 條第1 項定有明文，而參諸該條項之立
      法理由為：「現代國家基於『有責任始有處罰』之原則，
      對於違反行政法上義務之處罰，應以行為人主觀上有可非
      難性及可歸責性為前提，如行為人主觀上並非出於故意或
      過失情形，應無可非難性及可歸責性，故第一項明定不予
      處罰。」，是本件異議人是否有「不遵守道路交通標線之
      指示」之違規行為而應課予行政罰，本不僅限於故意為之
      ，亦包括過失行為。查號誌由綠燈轉換至紅燈，尚有黃燈
      號誌介於二者之間，而駕駛人必須隨時注意前方號誌之情
      形，選擇妥適之駕駛手段，以避免有違規之情事發生，是
      異議人所辯伊係遵守紅燈停止在線上，並非故意行為云云
      ，並不影響對此一違規行為是否應予處罰之認定。
（二）又微論依採證翻拍畫面所示，連同異議人所騎乘之機車，
      僅2 輛機車可辨識其牌照號碼，而另一輛機車（車牌號碼
      ：G9K-701 號），亦經臺北市政府警察局中正第一分局製
      單逕行舉發（見卷附採證翻拍畫面及臺北市政府警察局中
      正第一分局100 年5 月5 日北市警中正一分交字第100304
      70300 號函），是異議人所指原與事實不符；況且，法諺
      有云：「乾淨之手始得主張平等」，換言之，行政機關並
      無遵守「違法平等」之義務，如行政機關並無裁量逾越、
      濫用裁量或其他與事件無關之考量即違反不當聯結禁止原
      則之違法裁量情形下，法院應尊重行政機關合義務之裁量
      ，違規行為之異議人自不得以他人之違規行為未遭舉發而
      主張免責。是異議人另稱其非重大違規，若係針對性之處
      罰，非全民一致，有違比例原則云云，亦核無足採。
（三）再者，車輛停止時，其「前懸部分」不得伸越停止線，為
      道路交通標誌標線號誌設置規則第170 條第1 項規定甚明
      ，業如前述，則異議人所稱道路交通管理處罰條例並未明
      確規定停車壓在停止線上之罰則云云，於法實有誤認。
六、綜上所述，本件異議人駕駛上開重型機車於上揭時、地，確
    有「不遵守道路交通標線之指示（紅燈越線）」之違規行為
    ，且無可據以免罰之事由，洵堪認定，是原處分機關依道路
    交通管理處罰條例第60條第2 項第3 款及違反道路交通管理
    事件統一裁罰基準及處理細則等規定，裁處異議人罰鍰900
    元，即無違法或不當，故本件異議為無理由，應予駁回。
據上論斷，應依道路交通事件處理辦法第18條，裁定如主文。
中    華    民    國    100   年    6     月    16    日
                  交通法庭  法  官  陳鴻清
以上正本證明與原本無異。
如不服本裁定，應於送達後5 日內，向本院提出抗告狀。
                            書記官  黃頌棻
中    華    民    國    100   年    6     月    16    日